【裁判字號】    96,訴,1615
【裁判日期】    970131
【裁判案由】    槍砲彈藥刀械管制
【裁判全文】
臺灣板橋地方法院刑事判決              96年度訴字第1615號
公  訴  人  臺灣板橋地方法院檢察署檢察官
被      告  甲○○
                    （現另案於臺灣臺北監獄執行）
選任辯護人  鍾志宏律師
上列被告因違反槍砲彈藥刀械管制條例案件，經檢察官提起公訴
（96年度偵字第3073號），本院判決如下：
    主    文
甲○○未經許可，持有可發射子彈具有殺傷力之改造手槍，處有
期徒刑年壹月，併科罰金新臺幣伍萬元，罰金部分如易服勞役
，以新臺幣壹仟元折算壹日。扣案可發射子彈具有殺傷力之仿FN
廠半自動手槍之改造手槍壹枝（槍枝管制編號：0000000
000號）沒收。
    事    實
一、甲○○有違反肅清煙毒條例、麻醉藥品管理條例案件等前科
    ，民國89年間，因犯殺人案件，經臺灣高等法院以94年度重
    上更（三）字第172 號判決判處有期徒刑13年，褫奪公權5
    年，上訴後，經最高法院以95年度臺上字第1273號判決上訴
    駁回確定（徒刑起算日期為95年9 月13日，指揮書執畢日期
    為108 年9 月12日，惟尚不構成累犯）；詎仍未知所戒慎，
    其明知非經主管機關許可，不得持有槍砲彈藥刀械管制條例
    所管制具有殺傷力之各類槍枝，竟未經主管機關許可，基於
    非法持有具殺傷力改造手槍之犯意，於95年9 月初某日，在
    不詳處所，從自稱「杜昇峰」然真實年籍姓名均不詳之成年
    男子處，取得仿FN廠半自動手槍製造，換裝土造金屬槍管而
    成，機械性能良好、可擊發適用子彈，具有殺傷力之改造手
    槍1 枝（槍枝管制編號0000000000號），暨不具有殺傷力之
    土造子彈21顆後，即未經許可非法持有，併將之藏放於不知
    情之胞妹楊美霞（業經檢察官另為不起訴處分）所承租址設
    臺北縣永和市○○路○ 段163 巷13弄20號2 樓租屋處內甲○
    ○所居住房間內；嗣於96年1 月22日晚上11時許，經警持搜
    索票前往上址甲○○所居住房間內搜索查獲，並扣得上開改
    造手槍1 枝及子彈21發。
二、案經臺北縣政府警察局永和分局報告臺灣板橋地方法院檢察
    署檢察官偵查後起訴。
    理    由
壹、證據能力：
一、內政部警政署刑事警察局96年2 月7 日刑鑑字第0960014848
    號槍彈鑑定書之證據能力：
    按「被告以外之人於審判外之言詞或書面陳述，除法律有規
    定者外，不得作為證據」，刑事訴訟法第159 條第1 項固定
    有明文，然「鑑定之經過及其結果，應命鑑定人以言詞或『
    書面』報告」，同法第206 條第1 項亦規定甚明，是鑑定人
    以書面為鑑定報告提出於法院，依刑事訴訟法第159 條第1
    項立法理由及同法第206 條第1 項規定，即具有證據能力。
    又法院或檢察官得囑託醫院、學校或其他相當之機關、團體
    為鑑定，或審查他人之鑑定，並準用第203 條至第206 之1
    之規定，刑事訴訟法第208 條第1 項亦定有明文。依此，檢
    察官對於偵查中之案件，認須實施鑑定者，固應就具體個案
    ，選任鑑定人或囑託鑑定機關（團體）為之；但對於司法警
    察機關調查中之案件，或有量大或急迫之情形，為因應實務
    之現實需求，如檢察官針對該類案件之性質（例如：查扣之
    毒品必須檢驗其成份、對施用毒品之犯罪嫌疑人必須檢驗其
    體內有無毒品代謝反應、對於查扣之槍砲彈藥必須檢驗有無
    殺傷力、對違反野生動物保育法案件必須鑑定是否屬於保育
    類動物案件等），認為當然有鑑定之必要者，經參考法務部
    92年5 月20日法檢字第092080203 號函送之法務部「因應刑
    事訴訟法修正工作小組」研討之刑事訴訟法修正相關議題第
    21則之共識結論，以及臺灣高等法院於92年8 月1 日舉行之
    刑事訴訟法新制法律問題研討會第3 則法律問題研討結果之
    多數說（載於司法院92年8 月印行「刑事訴訟法新制法律問
    題彙編」第15頁至第18頁），基於檢察一體原則，得由該管
    檢察長對於轄區內之案件，以事前概括選任鑑定人或囑託鑑
    定機關（團體）之方式，俾便轄區內之司法警察官、司法警
    察對於調查中之此類案件，得即時送請事前已選任之鑑定人
    或囑託之鑑定機關（團體）實施鑑定，該鑑定人或鑑定機關
    （團體）亦應視同受承辦檢察官所選任或囑託而執行鑑定業
    務，其等出具之書面鑑定報告應屬刑事訴訟法第206 條所定
    之傳聞例外，當具有證據能力（法務部92年9 月1 日法檢字
    第0920035083號函可供參照）。從而，本件扣案槍彈，經由
    查獲之警察單位依先前轄區檢察署檢察長事前概括選任槍彈
    鑑定機關即內政部警政署刑事警察局實施鑑定，該鑑定機關
    所出具之96年2 月7 日刑鑑字第0960014848號槍彈鑑定書即
    具有證據能力而得為本案之證據。
二、查獲現場暨改造手槍之照片部分：
    所謂「傳聞證據」之定義係指「審判外」所為之「陳述或所
    發生之敘述性動作」，而提出於法庭用來證明該敘述事項之
    真實性之證據（參照王兆鵬、陳運財等著前揭書第49、50頁
    ）。其中「敘述性動作」乃指使人可得而知其意涵之動作。
    基本上，證據係在公判庭上經過調查程序後方得以被採用。
    因此，以公判庭為基準以考量證據之性質時，「傳聞證據」
    自屬以公判庭外之供述為內容之證據。即係透過人之意思活
    動予以傳達，即供述者對於有關體驗之事實，經由知覺、記
    憶、表現、敘述或敘述性動作等過程予以傳達，故亦稱之為
    「供述證據」。此與「非供述證據」（非傳聞證據），即非
    透過人之意思活動予以傳達之證據，如物證、書證等之不同
    ，在於人之傳達、保存之正確度無法與物證、書證相比。因
    照相係屬機械性記錄特徵，也就是認識對象的是照相鏡頭，
    透過鏡頭形成的畫面映寫入膠卷，然後還原於照相紙上，故
    照相中不含有人的供述要素，再現實情形與作為傳達結果的
    照相，在內容上的一致性是透過機械的正確性來加以保障的
    ，在照相中，並不存在人對現實情形的知覺、記憶，在表現
    時經常可能發生的錯誤（如知覺的不準確、記憶隨時間推移
    而發生的變化），故照相當然是非供述證據（參照石井一正
    著，陳浩然譯，【日本實用刑事證據法】一書第145 頁、第
    146 頁，西元2000年5 月1 版1 刷）。易言之，本案查獲現
    場暨改造手槍之照片部分，乃警方依機械之方式所留存之影
    像，並非供述證據，無傳聞法則適用，且對「被告曾持有本
    件改造槍枝」之待證事實，有相當之關聯性，依上說明，亦
    具有證據能力。
貳、認定犯罪事實所憑之證據及理由：
    訊據被告對前開犯罪事實於本院審理中坦承不諱；此外，復
    有前開具殺傷力之改造手槍1 枝扣案足資佐證，並有查獲現
    場暨改造手槍之照片在卷足憑；而扣案前開改造手槍1 枝，
    經送內政部警政署刑事警察局鑑定結果認：「送鑑改造手槍
    1 枝（槍枝管制編號0000000000號），認係仿FN廠半自動手
    槍製造，換裝土造金屬槍管而成，機械性能良好、可擊發適
    用子彈，具有殺傷力」等情，亦有該局96年2 月7 日刑鑑字
    第0960014848號槍彈鑑定書在卷足憑，俱徵被告前開自白應
    與事實相符，可以採信，本案事證明確，被告犯行堪以認定
    。
、應適用之法律、科刑審酌事由、沒收物之處理：
一、按槍砲彈藥刀械管制條例雖經總統於94年1 月26日以華總一
    義字第09400010101 號令修正公布，並自94年1 月28日生效
    施行，原條例第8 條與第10條、第11條合併修正移列為修正
    條文第8 條，原條例第10、11條刪除；而修正前槍砲彈藥刀
    械管制條例第11條第4 項之未經許可持有可發射子彈具有殺
    傷力之各式槍砲罪，移至新法第8 條第4 項，除將舊法規定
    之「槍砲」修正為「槍枝」外，修正前之法定刑為1 年以上
    7 年以下有期徒刑，併科新臺幣7 百萬元以下罰金，修正後
    槍砲彈藥刀械管制條例第8 條第4 項係規定：「未經許可持
    有第4 條第1 項第1 款所定其他可發射金屬或子彈具有殺傷
    力之各式槍枝者，處3 年以上10年以下有期徒刑，併科新臺
    幣700 萬元以下罰金」，然被告乃於槍砲彈藥刀械管制條例
    前開日期修正後之95年9 月初某日始為本件未經許可持有具
    殺傷力之改造手槍犯行，自應逕行適用現行槍砲彈藥刀械管
    制條例第8 條規定，而無新舊法比較可言，合先敘明；是核
    被告本件所為，係犯槍砲彈藥刀械管制條例第8 條第4 項之
    未經許可，持有可發射子彈具有殺傷力之改造槍枝罪。
二、茲審酌被告未經許可持有具殺傷力之改造手槍，危害社會秩
    序非微，兼衡其犯罪動機、目的、智識程度、生活狀況以及
    犯後坦認犯行尚有悔意等一切情狀，量處如主文所示之刑，
    並就罰金部分依刑法第42條第3 項前段規定，諭知如易服勞
    役之折算標準，以示儆懲。至辯護人雖另謂被告持有槍枝時
    間非長，且犯後坦承犯行，請依刑法第59條規定減輕其刑等
    語；然核諸被告乃持有具殺傷力之改造手槍，雖無事證顯示
    被告持之另犯他罪，然以其犯罪情狀衡之，顯對社會治安危
    害甚鉅，兼衡被告前因殺人案件，經臺灣高等法院以94年度
    重上更（三）字第172號判決判處有期徒刑13年，褫奪公權5
    年，上訴後，經最高法院以95年度臺上字第1273號判決上訴
    駁回確定等情，有臺灣高等法院被告前案紀錄表在卷可參，
    則其竟仍再為本件犯行，顯未知所戒慎各情，本院認並無再
    依刑法第59條規定減輕其刑之必要，併此敘明。
三、扣案具有殺傷力之改造手槍1 枝（槍枝管制編號0000000000
    號），係屬違禁物，應依刑法第38條第1 項第1 款規定，不
    問屬於犯人與否宣告沒收。至另扣案之土造子彈21顆，經鑑
    定不具殺傷力，有前揭內政部警政署刑事警察局96年2 月7
    日刑鑑字第0960014848號槍彈鑑定書可憑，即非屬違禁物，
    故不併予宣告沒收，附此敘明。
據上論斷，應依刑事訴訟法第299 條第1 項前段，槍砲彈藥刀械
管制條例第8 條第4 項，刑法第11條、第42條第3 項、第38條第
1 項第1 款，判決如主文。
本案經檢察官郭季青到庭執行職務。
中    華    民    國    97    年    1     月    31    日
              刑事第十九庭  審判長法  官  許必奇
                                  法  官  曾正耀
                                  法  官  陳明偉
以上正本證明與原本無異。
如不服本判決，應於判決送達後10日內，向本院提出上訴狀。
                                  書記官  強梅芳
中    華    民    國    97    年    1     月    31    日
附錄：
槍砲彈藥刀械管制條例第8條：
未經許可，製造、販賣或運輸鋼筆槍、瓦斯槍、麻醉槍、獵槍、
空氣槍或第4條第1項第1款所定其他可發射金屬或子彈具有殺傷
力之各式槍砲者，處無期徒刑或5年以上有期徒刑，併科新臺幣1
千萬元以下罰金。
未經許可，轉讓、出租或出借前項所列槍枝者，處 5 年以上有期
徒刑，併科新臺幣 1 千萬元以下罰金。
意圖供自己或他人犯罪之用，而犯前二項之罪者，處無期徒刑或
 7 年以上有期徒刑，併科新臺幣 1 千萬元以下罰金。
未經許可，持有、寄藏或意圖販賣而陳列第 1 項所列槍枝者，處
 3年以上10年以下有期徒刑，併科新臺幣700萬元以下罰金。
第 1 項至第 3 項之未遂犯罰之。


司法院資訊處製作；財團法人民間司法改革基金會備份。
